【裁判字號】    89,易,703
【裁判日期】    900227
【裁判案由】    妨害公務等
【裁判全文】
臺灣基隆地方法院刑事判決                          八十九年度易字第七三號
    公  訴  人  臺灣基隆地方法院檢察署檢察官
    被      告  丙○○
右列被告因妨害公務等案件，經檢察官提起公訴 (八十九年度偵字第四一七四號 )，
本院判決如左：
    主  文
丙○○服用酒類，不能安全駕駛動力交通工具而駕駛，處罰金捌仟元，如易服勞役，
以參佰元折算壹日。又於公務員依法執行職務時，當場侮辱，處拘役參拾日，如易科
罰金，以佰元折算壹日。
    事  實
一、丙○○明知服用酒類後反應會較為遲鈍，且汽車駕駛人飲酒後其吐氣所含酒精成
    分超過每公升０‧五五毫克以上者，已屬法定「不能安全駕駛」之程度，即不得
    再行駕駛汽車等交通工具，以防止酒後因不能安全駕駛而發生車禍之危險，竟於
    民國八十九年十月八日凌晨三時三十分許在基隆市安樂區友人住處與友人共同飲
    用酒類，且未控制飲酒之限度，竟於飲酒過量而其吐氣中所含酒精濃度為每公升
    ０‧八八毫克以上，已達「不能安全駕駛」之情況下（仍有一定程度之意識能力
    ），仍於同年十月八日凌晨五時許酒後駕駛車號Ｇ四─七七七二號之自用小客車
    欲至其基隆市○○○路之住處，於同日六時十分許途經基隆市○○街三三三巷二
    十公尺處前，因酒後引致注意力無法集中，而不慎撞擊停放於路旁之車號ＧＯ─
    六二四Ｏ號自用小客車。經基隆市警察局第二分局八斗子派出所員警甲○○、丁○○據報趕至現場處理後，發現丙○○酒後駕車並於車內吵鬧，乃要求丙○○不
    得駕車並暫時留在車內確保安全，丙○○因不滿其被認為有犯罪嫌疑及警員要求
    暫時不得下車，竟以「幹你娘」、「去死啦」等穢語當場辱罵執行勤務之警員甲○○、丁○○等二人。
二、案經基隆市警察局第二分局報告臺灣基隆地方法院檢察署檢察官偵查起訴。
    理      由
一、訊據被告丙○○固坦承其有酒後駕車並與警員發生口角之事實，惟矢口否認有右
    揭犯行，辯稱：其雖有喝酒開車但酒精濃度未超過０‧五五毫克，且酒精測試報
    告上無其簽名，及因警員不讓其下車，其才與警員口角，但並未罵三字經云云。
    惟查：
    （一）被告如何於警員甲○○、李心榕到現場執行職務時當場以足以貶損他人人
          格之三字經辱罵警員及被帶往八斗子派出所後經警員甲○○測試其吐氣中
          所含酒精成分高達每公升０點八八毫克等事實，分別業據目擊證人乙○○
          於本院審理時證稱：當時我在警衛是聊天，看見被告與一位騎機車之男子
          吵架‧‧‧然後警察就過來，後來騎機車之男子走了，被告就開始與警員
          吵，我有聽到他罵警員三字經，他一直要爬窗戶、撞門出來，警察不讓他
          出來等語；證人李心榕證稱：我與甲○○到現場看到被告在車內好像很醉
          ，被告一直要下車，我們怕危險擋著車門不讓他下車，他就生氣，罵我們
          「幹你娘、去死」，‧‧‧當時被告不合作，不願在酒測單上簽名，我確
          定卷附之測試單是對被告施測的等語；並有被告酒精濃度測試表、測試觀
          察紀錄表及警員甲○○、丁○○之報告書各一紙在卷可按。是被告辯稱並
          無此事云云，顯屬無稽。
    （二）榮民總醫院八十八年八月五日（八八）北總內字第二六八六八號函之研究
          結論指出，參考醫學著作Goldfrank's Toxicologic Emergencies 6th
          edition.之記載，酒精對於人體之影響程度乃依血液中酒精濃度，當呼氣
          中酒精濃度達0.50mg/l 即血液中酒精濃度達100mg/dl（或0.1%）時，將
          影響駕駛；又參照美國、德國之醫學及實務認定標準，對於呼氣中酒精濃
          度達每公升○．五五亳克或血液中酒精濃度達百分之○．一一以上者，肇
          事率已為一般正常人之十倍，認為已達「不能安全駕駛」之標準。被告之
          酒精測定值達呼氣每公升○．八八亳克，已逾上開標準；又被告經警當場
          觀測其駕駛行為及生理協調平衡狀態，有蛇行、車身搖擺不定、轉彎半徑
          過大或過小等駕駛操控力欠佳情形、訊問過程多話、語無倫次等情形，顯
          無法正常操控駕駛，有測試觀察紀錄表一份在卷可稽；再被告因駕車注意
          力無法集中，以致擦撞路旁停放車輛，亦經被告於本院審理時自白，堪認
          被告飲酒達不能安全駕駛之程度已臻明確，是被告犯行可堪認定。本件事
          證明確，被告之犯行洵堪認定，應依法予以論科。
二、核被告丙○○所為係犯刑法第一百八十五條之三之重大違背義務致交通危險罪及
    第一百四十條第一項之侮辱公務員罪。被告雖係以一行為同時侮辱多名執行公務
    之警員，但因被害法益為國家公務執行之公正性，恆屬單一，僅應論以單純一罪
    。又被告所犯上開二罪間，犯意個別，行為互殊，應予分論併罰。爰審酌被告明
    知醉不上道及謹慎駕車，應為駕駛人最基本之駕駛道德，竟於操控能力已發生嚴
    重障礙之情狀下仍駕車行駛，幸並未造成他人傷亡，及因酒後失控而出口侮辱，
    並其之品行、犯罪之動機、手段、所生危害及犯罪後之態度等一切情狀，各量處
    如主文所示之刑，並分別諭知易科罰金、易服勞役之折算標準，以資警惕。
據上論斷，應依刑事訴訟法第二百九十九條第一項前段、刑法第一百八十五條之三、
第一百四十條第一項、第四十一條、第四十二條第二項、罰金罰鍰提高標準條例第一
條前段、第二條，判決如主文。
本案經檢察官黃士元到庭執行職務
中      華      民      國    九十      年      二      月    二十七    日
                                   臺灣基隆地方法院刑事第二庭
                                       法  官  汪  梅  芬
右正本證明與原本無異。
對於本件判決如有不服，應於收受送達後十日內，向本院提出上訴書狀，上訴於臺灣
高等法院，並按他造當事人之人數附具繕本。
                                       書記官  黃  致  祥
中      華      民      國     九十     年      三      月      一      日
【附錄論罪法條】
刑法第一百四十條
於公務員依法執行職務時當場侮辱或對於其依法執行之職務公然侮辱者，處六月以下
有期徒刑、拘役或一百元以下罰金。
刑法第一百八十五條之三
服用毒品、麻醉藥品、酒類或其他相類之物，不能安全駕駛動力交通工具而駕駛者，
處一年以下有期徒刑、拘役或三萬元以下罰金。


司法院資訊處製作；財團法人民間司法改革基金會備份。
